臺灣高等法院臺南分院刑事判決　　　　96年度交上訴字第17號
上　訴　人　臺灣臺南地方法院檢察署檢察官
被　　　告　甲○○
　　　　　　　　　　戶設臺南縣永康市○○里○○○街112號8
上列上訴人因被告公共危險案件，不服臺灣臺南地方法院95年度
交訴字第226號中華民國95年11月21日第一審判決（起訴案號：
臺灣臺南地方法院檢察署95年度偵緝字第1182號），提起上訴，
本院判決如下：
    主  文
上訴駁回。
甲○○應向乙○○支付新台幣壹萬捌仟元，給付方式如下：自民
國九十六年四月十日起至同年七月十日止分四期，於每月十日給
付一期款新台幣肆仟伍佰元，至清償完畢止，如有一期未履行，
視為全部到期。
    事  實
一、甲○○於民國九十四年八月二十二日晚上十一時四十分許，
    駕駛車號3790－ＧＪ自小客車，沿臺南市○區○○○路二段
    第二車道由東向西方向行駛，行經該路段與北安路橋下路口
    時，中華北路二段之號誌為紅燈暫停之狀態，甲○○本應隨
    時注意車前狀況，且依當時之情形亦無不能注意之情事，竟
    疏未注意，而不慎撞擊同車道前方停等紅燈由乙○○所駕駛
    之車號8458-ＬＷ自小客車之車尾，致使該自小客車之車頭
    追撞前方由汪長發所駕駛之車號Ｊ3-2416號自小客車車尾，
    車號J3-2416號自小客車之車頭復向前追撞由陳建文所駕駛
    之車號N7-6119號自小客車之車尾，並因此造成乙○○受有
    右小腿擦傷等傷害（過失傷害部分因撤回告訴，另經檢察官
    為不起訴處分），詎甲○○駕駛動力交通工具自小客車肇事
    ，致乙○○受傷後，竟未報警處理或留置現場等待警方前往
    暨繪製現場圖，亦未協同配合將傷者受醫，隨即下車逃逸，
    經警循線查獲。
二、案經台南市警察局第五分局報請臺灣臺南地方法院檢察署檢
    察官偵查起訴。
    理  由
一、前揭事實業據被告於警詢、偵查、原審及本院審理時自白不
    諱；並經證人汪長發、陳建文於警詢；證人乙○○於警詢、
    偵查中之證述綦詳。並有卷附道路交通事故現場圖、道路交
    通事故調查報告表（一）（二）、財團法人奇美醫院診斷證
    明書各一紙、現場蒐證照片十七幀等在卷可證。上開事證核
    與被告自白相符，被告之自白足以採信，本件事證明確，被
    告肇事逃逸犯行可堪認定。
二、新舊法適用說明：【刑法第七十四條緩刑之適用】：
　　再按行為後法律修正，致行為時與裁判時之法律規定不同，
    除有刑法第二條第一項行為後法律變更（所稱「法律變更」
    應係指刑罰法律變更，即犯罪構成要件或處罰之內容變更，
    或「罪」「刑」雖未變更，但因法條修正結果，使刑罰之實
    質內容發生變動而輕重之別者）之情形，應比較新舊法，依
    「從舊從輕」之法則，適用最有利於行為人之法律外，法官
    應依據現行有效之法律（程序法或其他非刑罰法律等）裁判
    ，為法理所必然（大法官會議第三十八號、第三七一號解釋
    ）。本院按：(一)緩刑係法院對於被告所宣告之刑，於符合一
    定條件下，認為以暫不執行為適當時宣告，為法院刑罰權之
    運用，並非刑罰權之本身，與「罪刑」無關，亦不能使刑罰
    之實質內容發生變動致刑有輕重之分別，故緩刑要件之修正
    ，應非屬刑法第二條第一項所稱之「法律變更」，而無新舊
    法比較適用之問題。(二)由緩刑係以行為人於裁判前未曾（新
    法修正為：因故意犯罪）受有期徒刑以上刑之宣告，或曾（
    因故意犯罪）受有期徒刑以上刑之宣告，執行完畢或赦免後
    ，裁判前五年以內未曾（因故意犯罪）受有期徒刑以上刑之
    宣告為要件觀之，均係以行為人於裁判時觀察行為人是否合
    於緩刑之要件，宣告緩刑是否適當，而非以行為時，為其認
    定之基準。故行為後，緩刑要件修正，於裁判時應適用修正
    後刑法規定。
三、按刑法第一百八十五條之四之肇事致人死傷逃逸罪，係以處
    罰肇事後逃逸之駕駛人為目的，俾促使駕駛人於肇事後能對
    被害人即時救護，以減少死傷，是該罪之成立祇以行為人有
    駕駛動力交通工具肇事，致人死傷而逃逸之事實為已足。（
    最高法院九十三年度臺上字第五五九九號判決意旨參照）。
    查被告於車禍後，明知被害人遭如此重大撞擊，受有傷害，
    卻未施予任何救助，逕行逃逸，核其所為，係犯刑法第一百
    八十五條之四之肇事逃逸罪。
四、原審以被告罪證明確，依刑法第二條第一項前段、第一百八
    十五條之四、修正前刑法第七十四條第二款（宜引用修正後
    刑法第七十四條第一項第一款）論罪科刑，並審酌被告犯後
    坦承認罪，並已與被害人達成調解等情，判處被告有期徒刑
    八月，並說明被告前未曾受有期徒刑以上刑之宣告，有臺灣
    高等法院被告前案紀錄表一份可憑，經此偵審教訓，應知警
    惕諒無再犯之虞，認所宣告之刑，以暫不執行為適當，併諭
    知緩刑二年，以勵自新。其認事用法，洵無不當，量刑亦妥
    適。又本院為消弭被害人疑慮，並期被告能遵守約定按期給
    付，免僥倖之徒利用分期之利，矇騙被害人諒解，並得法院
    寬判，於給付數期款後即不再履行，而予被害人二度之傷害
    ，故經被害人同意，依現行刑法第七十四條第二項第三款之
    規定，命被告自九十六年四月十日起至同年七月十日止分四
    期，於每月十日給付一期款新台幣肆仟伍佰元，至清償完畢
    止，如有一期未履行，視為全部到期。此部分依同法第四項
    規定得為民事強制執行名義，又依同法第七十五條之一第一
    項第四款規定，受緩刑之宣告而違反上開本院所定負擔情節
    重大，足認緩刑難收其預期效果，而有執行刑罰之必要者，
    得撤銷其宣告，併為說明。檢察官上訴意旨認被告於原審佯
    與被害人和解，獲邀輕判後，即未對被害人為給付云云。然
    按本件據被害人來院陳稱兩造之和解金額為十七萬元，已給
    付十五萬二千元，還差一萬八千元未給付等語（見本卷第八
    頁）。按被告既已給付約十分之九之金額，僅少部分未給付
    ，自有其困難，否則當無冒被上訴撤銷緩刑之危險而拒不給
    付，於本院審理中並據被告與被害人互為同意，由被告按月
    分期給付至全部清償止，是本件檢察官上訴尚難謂有理由，
    應予駁回。
據上論結，應依刑事訴訟法第三百六十八條，刑法第七十四條第
一項第一款、第二頂第三款，判決如主文。
本案經檢察官劉欽銘到庭執行職務。
中　　華　　民　　國　　96　　年　　3 　　月　　30　　日
                  刑事第一庭    審判長法　官  黃崑宗
                                      法　官  蔡長林
                                      法　官  夏金郎
以上正本證明與原本無異。
如不服本判決，應於收受本判決後十日內向本院提出上訴書狀。
其未敘述上訴理由者並得於提起上訴後十日內向本院補提理由書
狀（均須按他造當事人之人數附繕本）「切勿逕送上級法院」。
　　　　　　　　　　　　　　　　　　　書記官  劉岳文
中　　華　　民　　國　　96　　年　　3 　　月　　30　　日
附錄：本判決論罪科：
中華民國刑法第185條之4
（肇事遺棄罪）
駕駛動力交通工具肇事，致人死傷而逃逸者，處 6 月以上 5 年
以下有期徒刑。
